臺灣高等法院刑事判決　　　　　　　 95年度交上訴字第162號
上　訴　人　臺灣板橋地方法院檢察署檢察官
被　　　告　乙○○
上列上訴人因被告公共危險案件，不服臺灣板橋地方法院九十五
年度交易字第一一六號，中華民國九十五年七月三十一日第一審
判決（起訴案號：臺灣板橋地方法院檢察署九十四年度偵字第一
七一七三號），提起上訴，本院判決如下：
    主  文
上訴駁回。
    理  由
一、公訴意旨略以：被告乙○○於民國九十四年四月十五日二十
    三時許，服用酒類，已不能安全駕駛動力交通工具，詎仍於
    同年月十六日四時許，駕駛車號ＡＫ－５３０３號自用小客
    車，沿臺北縣蘆洲市○○○路往五股方向行駛。其原應注意
    車輛在未劃標線之道路，應靠右行駛，並注意車前狀況，隨
    時採取必要之應變措施，而按其駕駛當時天候為晴，係夜間
    但有照明設備，路面乾燥無缺陷，亦無任何道路障礙且視距
    良好等情狀，並無不能注意之情事，竟疏未注意，致於四時
    二十二分許，在臺北縣蘆洲市○○○路一七六號前，與對向
    酒後駕車之甲○○（甲○○公共危險部分，業經臺灣板橋地
    方法院判處罰金新臺幣一萬五千元確定）相互對撞，甲○○
    因而倒地，並受有骨盆骨折、陰囊挫傷併撕裂傷及頭部外傷
    等傷害（被告乙○○所涉過失傷害部分，已據甲○○撤回告
    訴，並為原審判決不受理確定）。被告乙○○明知汽車駕駛
    人駕駛汽車肇事致人受傷或死亡，應採取救護或其他必要措
    施，並向警察機關報告，不得駛離，詎其肇事後竟未下車確
    認肇事狀況，旋即駕車駛離現場而逃逸，迄離去約五分鐘後
    始再度返回現場，然返回現場後，並未留下任何聯絡方式，
    即向家屬佯稱將尾隨救護車前往醫院，旋即再駕車逃逸。案
    經臺北縣政府警察局蘆洲分局報請臺灣板橋地方法院檢察署
    檢察官偵查起訴，因認被告乙○○所為，係犯刑法第一百八
    十五條之三之酒醉駕駛罪及同法第一百八十五條之四之肇事
    逃逸罪嫌。
二、公訴人認被告乙○○涉犯上開酒醉駕車之罪嫌，無非以被告
    在警詢時及偵查中自白飲酒後駕車之事實，並認依車禍現場
    路況，並無特殊之障礙，被告應係酒後無法適切操控車輛致
    撞及甲○○；而被告涉犯肇事逃逸之罪嫌，則係以被害人甲
    ○○之指訴，並認被告於肇事後曾離開現場約五分鐘，及事
    後未陪同至醫院探視傷者，且未留下聯絡方式即藉故離去等
    情，為其主要之論據。
三、按犯罪事實應依證據認定之，無證據不得認定犯罪事實；又
    不能證明被告犯罪者，應諭知無罪之判決，刑事訴訟法第一
    百五十四條第二項、第三百零一條第一項分別定有明文。次
    按，刑事訴訟上證明之資料，無論為直接或間接證據，均須
    達於通常一般之人均不致有所懷疑，而得確信其為真實之程
    度，始得據為有罪之認定，若其關於被告是否犯罪之證明未
    能達此程度，而有合理懷疑之存在，致使無從形成有罪之確
    信，根據「罪證有疑，利於被告」之證據法則，即不得遽為
    不利被告之認定，最高法院七十六年度臺上字第四九八六號
    著有判例可稽。又其以情況證據（即間接證據）斷罪時，尤
    須基於該證據在直接關係上所可證明之他項情況事實，本乎
    推理作用足以確證被告有罪，方為合法，不得徒憑主觀上之
    推想，將一般經驗有利被告之其他合理情況逕予排除，亦經
    最高法院著有三十二年度上字第六七號判例詳述甚明。訊據
    被告固坦承於駕車肇事前一日曾飲酒，並在肇事後短暫離去
    現場之事實不諱，但堅決否認被訴酒醉駕車及肇事後逃逸之
    犯行，辯稱：伊僅於事發前一日與友人共飲二瓶罐裝啤酒，
    且已適度休息後始駕車上路，本件車禍發生與飲酒無關，應
    無酒醉駕車之罪行；又伊在肇事後，車子向前開了約一百公
    尺，待心情冷靜後即打電話報警，並返回車禍現場照護傷者
    ，警方到場後亦主動表明係肇事者，將身分證件交予警方，
    並協助將傷者甲○○送上救護車；待傷者送醫後，因伊所駕
    駛之自小客車係朋友所有，故欲先將車子開回歸還，再騎乘
    機車去醫院，嗣因疲憊不慎睡著，醒來後直接去上班，始未
    即時赴醫院探視傷者；警方係以伊留存之資料通知製作筆錄
    ，伊接獲通知隨即前往，並未肇事逃逸等語。
四、有關酒醉駕車部分：
    （一）公訴人認被告涉犯酒醉駕車之犯行，無非以其在警詢
          時及偵查中之自白為據，惟細譯被告自白之內容，其
          警詢中先供稱：事故發生前我有喝酒，是在九十四年
          四月十五日二十三時至二十四時許，在臺北縣蘆洲市
          ○○路四０八巷朋友家喝酒，二個人喝二瓶罐裝金牌
          啤酒等語（見九十四年度偵字第一七一七三號卷第二
          十六、二十七頁）；嗣於偵查中則供稱：我是在九十
          四年四月十五日晚上十一時許，在友人家喝酒，喝完
          酒有在友人家小睡一下才離開等語（見同上偵卷第九
          十八頁）；核與被告於原審訊問時供陳：其係於案發
          前日晚間在友人家喝一點酒，並睡在友人家，惟因隔
          天（即案發當日）早上還要上班，所以才在九十四年
          四月十六日凌晨四時許，開車回家等語（見原審卷第
          十七頁），以上歷次供述均與其在本院審理中供述之
          情節相符（見本院卷第二十三頁反面），前後始終一
　　　　　致，應堪採信。是依被告前開供述之內容，被告係於
　　　　　案發前一日（即九十四年四月十五日）晚上十一時許
  　　　　，與友人共飲用罐裝啤酒二瓶，飲酒後並在友人住處
　　　　　小睡，嗣於隔日即同年月十六日凌晨四時許始駕車離
　　　　　去。衡諸常情，一般正常成年男子於飲用約一瓶啤酒
  　　　　，且經睡眠三、四小時過後，其受酒精之影響已甚低
    　　　微，是否能認其因先前飲酒因素，仍可使其達到不能
　　　　　安全駕駛動力交通工具之程度，並非無疑。況依上開
　　　　　被告陳述之內容，其於警詢時及偵查中均僅係承認飲
　　　　　酒之事實，但並未承認其已酒醉達不能安全駕駛動力
　　　　　交通工具之程度，本院自難單憑被告前揭供述，遽認
　　　　　被告有因服用酒類達於不能安全駕駛動力交通工具之
　　　　  程度而駕駛。
    （二）被告於肇事後曾在現場協助照護傷者，與傷者甲○○
          之妻陳鈺伶及到場處理之員警蘇宗信談話時，均對答
          正常，意識清醒，尚協助將傷者甲○○搬運上救護車
          等情，業據證人陳鈺玲於原審審理中證稱：我到現場
          後，要把甲○○扶起來叫醒他，被告約過五分鐘後到
          我旁邊，幫我一起叫甲○○起來；被告當時可以站立
          ，沒有倒來倒去，後來在救護車到了之後，被告也有
          幫忙抬甲○○上車等語（見原審卷第三十九、四十六
          、四十七頁）；及證人蘇宗信於原審審理中證稱：案
          發當日我到車禍現場時，被告也在現場協助救護傷者
          ，當時被告沒有讓人感覺到喝酒喝得爛醉或站立不穩
          的情形等語（見原審卷第四十二、四十三頁），互核
          相符，應堪採信。
    （三）證人陳鈺伶雖另供稱：當時與被告講話時，有聞到被
          告有一點喝酒的味道云云（見原審卷第三十九、四十
          六頁）。惟縱令被告身上確有所謂「有一點喝酒的味
          道」，亦不能證明被告當時已達於酒醉不能安全駕駛
          動力交通工具之程度。況案發當時證人陳鈺伶及被告
          二人均蹲於傷者甲○○之身側照護傷者，而傷者林榮
          峰當時確有飲酒等情，已據證人甲○○、陳鈺伶證述
          屬實（見原審卷第四十一、四十五頁），且傷者林榮
          峰經新光醫院抽取其血液檢測，發現其血液中酒精濃
          度值高達二０九．七０ＭＧ／ＤＬ（經換算成呼氣酒
　　　　　精濃度值約每公升一．０四八五毫克），此有新光醫
　  　　　院生化檢驗單一紙附卷可按（見同上偵卷第四十頁）
          ，數值甚高。是證人陳鈺伶所稱「聞到被告有喝酒的
          味道」云云，亦不能排除其所聞到者，係傷者甲○○
          身上所散發酒味之可能。是本院亦難以證人陳鈺伶此
          部分證言，遽入被告於酒醉駕車罪責。
    （四）又刑法第一百八十五條之三規定：服用毒品、麻醉藥
　　　　　品、酒類或其他相類之物，不能安全駕駛動力交通工
　　　　　具而駕駛者，處一年以下有期徒刑、拘役或三萬元以
　　　　　下罰金，雖未規定服用酒類後其呼氣酒精濃度之數值
  　　　　若干，但必須至不能安全駕駛動力交通工具之程度，
    　　　始能以該罪相繩。易言之，判斷其有無酒醉駕車之情
      　　形，常賴客觀證據資料顯示飲酒與安全駕駛間之關聯
        　，如呼氣酒精濃度檢測、觀察紀錄或平衡檢測等資料
　　　　　為斷，不能以發生車禍遽而推論與飲酒有關。惟本案
　　　　　被告肇事後，到場處理之員警並未對被告實施酒測，
　　　　　亦未作任何觀察紀錄或平衡檢測，故本案並無上開檢
  　　　　測紀錄可資證明被告確有酒醉駕車情事。再觀諸上開
    　　　證人陳鈺玲、蘇宗信之證詞，被告當時之表現，亦無
      　　酒醉之情形。而本案公訴人係以車禍現場並無特殊之
　　　　　障礙，被告應係酒後無法適切操控車輛致肇事，據以
　　　　　推論被告已酒醉達不能安全駕駛之程度。然車禍發生
　　　　　之原因容有多種可能，飲酒並非唯一之因素。本件車
　　　　　禍依卷附道路交通事故調查報告表及現場圖顯示，係
　　　　　肇因被告在未劃設標線路段，未靠右行使，而傷者甲
  　　　　○○亦因閃避路上動物稍偏道路中線，屬未注意車前
    　　  狀況及保持會車時間距，並無證據顯示係因被告酒醉
　　　　　而無法適切操控車輛所致。
　　綜上調查，本案並無任何積極證據足以證明被告確於服用酒
　  類後已達於不能安全駕駛動力交通工具之程度，而仍駕車上
    路，不能證明被告此部分之犯罪。
五、有關肇事逃逸部分：
    （一）被告於肇事後，雖曾駕車前行約一百公尺，惟隨即返
          回肇事現場，協助照護傷者，並對到場處理員警自承
          為肇事者，並提供身分證件供警方查驗等情，業據被
          告供承在卷；而一般人在駕車行進中發生車禍，因陷
          於驚恐、不安及對現場情況不明，加以車行速度之關
          係，無法「立即」煞停，致與現場有若干距離，為常
          見之事，能否謂此即係肇事逃逸，尚非無疑。而證人
          即傷者甲○○於原審審理中到庭證稱：事故發生後，
          救護車到達前，我有感覺到被告過來叫我醒過來，當
          時我還有一點點意識等語（見原審卷第四十一頁）。
          證人即甲○○之妻陳鈺伶亦於原審審理中證稱：我與
          甲○○係夫妻，案發當日我與甲○○在臺北縣蘆洲市
          ○○○路及九芎路路口附近之朋友家喝酒，後來發生
          口角，所以沒有一起離開，甲○○自上開地點自行騎
          機車要返回蘆洲市○○路二十六巷二十一弄二號八樓
          的家中，我則是隨後搭計程車回家，我上計程車時，
          就聽到「碰」一聲，搭車約一、二分鐘到肇事現場時
          ，就看到甲○○倒在地上，我就請計程車停車並走下
          車，要把甲○○扶起來想叫醒他，當時被告不在現場
          ，約隔了五分鐘左右，被告就出現在我旁邊，一起跟
          我叫甲○○起來，我有問被告是誰，被告說他就是撞
          到甲○○的人，並且向我道歉，過一會兒員警就到現
          場了，再過幾分鐘救護車也到現場，被告有協助把林
          榮峰抬上救護車等語（見原審卷第三十八至四十頁、
          第四十五至四十七頁）。又證人即到場處理之員警蘇
          宗信於原審審理中證稱：我是接到勤務中心的通報於
          上揭時、地到場處理交通事故，我到達時看見甲○○
          躺在路中間，陳鈺伶和被告都在現場，我們就通知救
          護車到場，被告也在協助救護，約隔二、三分鐘救護
          車到場後將甲○○載去送醫，陳鈺伶也跟著救護車一
          起走，我則在現場指揮交通，並向被告拿身分證及行
          照，被告有承認是他肇事，我有對被告說因為有人受
          傷，必須等交通隊前來處理；不到十分鐘後，交通隊
          也到了現場，我就把被告的身分證及行照交給交通隊
          處理，被告應該在交通隊繪製完現場圖後與交通隊一
          起到醫院看傷者，但被告後來不知為何自行離去等語
          （見原審卷第四十二、四十三頁），互核均屬相符。
          公訴人指被告未留下聯絡方式，逕自離去，顯與卷內
          資料不符。本件被告於肇事後，確實僅暫離現場約五
          分鐘，旋即報警，主動回到現場救護傷者，並向被害
          人家屬及警方自承為肇事人，核此情狀，尚難認屬肇
          事逃逸之行為自明。
    （二）再按，刑法第一百八十五條之四之肇事致人死傷逃逸
          罪，係以處罰肇事後逃逸之駕駛人為目的，俾促使駕
          駛人於肇事後能對被害人即時救護，以減少死傷（最
          高法院八十八年度臺上字第七三九六號判決參照）。
          是若行為人於駕車肇事致人死傷後，已停留於現場加
          以照護，並等待警方到場，表明自己為肇事者，並待
          傷者送醫後，始因故離去現場者，縱離去時確有逃逸
          之意思，惟因當時交通事故之被害人已處於受安全照
          顧之環境下，故此種事後再行逃逸之行為並不構成刑
          法第一百八十五條之四之罪。查本件被告乙○○於上
          揭時、地肇事後，確曾停留於肇事現場照顧被害人，
          向到場員警及家屬表明自己係肇事者，繳驗相關身分
          證件給警員，並待被害人甲○○已由救護車送醫後，
          始離開現場等情，已認定如前。揆諸前揭說明，此種
          情狀自與刑法第一百八十五條之四之肇事致人死傷逃
          逸罪之規範目的不同，不能以該法條之罪責相繩。
    （三）至臺北縣政府警察局蘆洲分局道路交通事故肇事人自
          首情形紀錄表固記載被告乙○○係「肇事逃逸」、同
          分局道路交通事故初步分析研判表固記載：「乙○○
          藉口跟家屬表達要跟隨該救護車後方至新光醫院，隨
          後便逃逸無蹤」云云（見同上偵卷第四十一、四十二
          頁），惟上開記載核與當時到場處理之員警蘇宗信在
          本院審理中證稱：被告有停留於現場承認為肇事者，
          並提出駕照及身分證供查核等語不符，是前開公文書
          之內容應屬誤載，顯非可信，本院亦無從憑為認定被
          告乙○○有肇事逃逸之證據。綜上調查，被告辯稱其
          無肇事逃逸等語，核與證人甲○○、陳鈺伶及蘇宗信
　　　　  前開證言相符，自堪採信。
六、原審詳加調查，認依卷內所存之證據，不足以認定被告涉有
    酒醉駕車及肇事逃逸之公共危險罪行，復查無其他積極證據
    足認被告有公訴人所指上揭犯行，不能證明被告犯罪，爰依
    首揭說明及判例意旨為被告無罪之判決，並無違誤。公訴人
    以當時路況良好，車禍發生係因飲酒不能適切操控車輛所致
    ，及離開現場即屬逃逸等情，提起上訴指摘原判決不當，依
    諸上開說明，為無理由，應駁回之。
據上論斷，應依刑事訴訟法第三百六十八條判決如主文。
本案經檢察官周誠南到庭執行職務。
中　　華　　民　　國　　96　　年　　2 　　月　　27　　日
                  刑事第四庭  審判長法　官  蔡秀雄
                                    法  官  陳國文
                                    法  官  鄭水銓
以上正本證明與原本無異。
檢察官就肇事逃逸部分如不服本判決，應於收受送達後十日內向
本院提出上訴書狀，其未敘述上訴理由者，並得於提起上訴後十
日內向補提理由書狀（均須按他造當事人之人數附繕本）；酒醉
駕車部分不得上訴。
被告不得上訴。
                                    書記官　劉貞達
中　　華　　民　　國　　96　　年　　2 　　月　　27　　日
